臺灣高等法院刑事判決　　　　　　　　93年度上易字第1461號
上　訴　人　臺灣宜蘭地方法院檢察署檢察官
上　訴　人　丁○○
即　被　告
　　　　　　戊○○
共　　　同
選任辯護人　徐方齡律師
上　訴　人　乙○○
即　被　告
選任辯護人　陳尚義律師
上列上訴人因竊盜案件，不服臺灣宜蘭地方法院92年度易字第16
2號，中華民國93年6月22日第一審判決（起訴案號：臺灣宜蘭地
方法院檢察署92年度偵字第263號），提起上訴，本院判決如下
：
    主  文
原判決關於丁○○、乙○○、戊○○部分撤銷。
丁○○連續結夥三人以上竊盜，累犯，處有期徒刑拾月。
乙○○、戊○○連續結夥三人以上竊盜，各處有期徒刑捌月。
    事  實
一、丁○○於民國（下同）八十七年間因賭博案件，經台灣宜蘭
    地方法院判處有期徒刑二月確定，於八十八年二月三日易科
    罰金執行完畢。其與綽號「小彬；彬」（真實姓名、年籍不
    詳）之成年男子共同基於意圖為自己不法所有之概括犯意，
    欲利用每日凌晨一時至清晨五時許人跡稀少之際，以挖土機
    盜採宜蘭縣南澳鄉和平溪漢本堤防尾下游約六百公尺處之河
    川行水區內國有土地之砂石，再以大貨車載運至宜蘭縣南澳
    鄉○○段八五─七地號上之冠鈞砂石場內堆放，伺機變賣牟
    利，由丁○○提供其所有之PC350型挖土機乙輛，並由丁○○以每車新台幣（下同）三百五十元之代價雇用呂順雄（業
    經原審法院判處有期徒刑六月確定）載運盜採之砂石，呂順
    雄遂與丁○○、「小彬彬」共同基於意圖為自己不法所有之
    概括犯意，自九十二年一月十九日及同年月二十日凌晨一時
    許起至當日清晨五時許止，連續由「小彬彬」駕駛挖土機在
    上址竊取盜採砂石，再由呂順雄駕駛ＧＲ─五八五號營業大
    貨在現場將盜採之砂石載運至冠鈞砂石場內堆放。嗣丁○○
    再以每月新臺幣（下同）四萬五千元之報酬，僱用乙○○負
    責駕駛挖土機盜採砂石，並再以每車三百五十元之代價僱用
    戊○○駕駛大貨車載運砂石，乙○○、戊○○亦均基於與丁○○、「小彬彬」、及呂順雄共同意圖為自己不法所有之概
    括犯意參與，彼等並自同年月二十一日凌晨一時許起，換由
    乙○○駕駛丁○○所有之上開挖土機在上址盜取砂石，呂順
    雄、戊○○分別駕駛ＧＲ─五八五號及另乙輛未懸掛車牌之
    大貨車，由現場將盜取之砂石載運至冠鈞砂石場堆放，「小
    彬彬」則駕駛另乙輛PC200型之挖土機在冠鈞砂石場內接應
    堆放盜取之砂石，並負責計算呂順雄、戊○○載運之數量。
    至九十二年一月二十二日凌晨二時三十分許，為警在現場當
    場查獲正在盜採砂石之乙○○、呂順雄、戊○○，並扣得前
    開挖土機乙輛、大貨車二輛，復循線至冠軍砂石場內查扣得
    前開挖土機乙輛，「小彬彬」則伺機逃逸。渠等盜採之砂石
    共計約一千六百立方公尺（長四０公尺、寬二０公尺、深二
    公尺）。
二、案經宜蘭縣警察局蘇澳分局報告台灣宜蘭地方法院檢察署檢
    察官偵查起訴。
    理  由
一、訊據上訴人即被告丁○○對其雇用乙○○、戊○○、呂順雄
    等人挖取及載運砂石，及乙○○所駕駛之挖土機乙輛為其所
    有等情固不諱言，惟矢口否認有前揭竊盜犯行，辯稱係冠鈞
    砂石場雇用其至宜蘭縣和平溪宜蘭聯管公司處挖取砂石，其
    再雇用乙○○、戊○○、呂順雄，惟與盜採砂石處並非同一
    地點，並未指示乙○○等人盜採砂石，本案係乙○○、呂順
    雄、戊○○自行所為，與其無關等語。上訴人即被告乙○○
    、戊○○均坦承竊盜犯行，惟亦均陳稱係因年關將近，自行
    起意竊取砂石牟利，與被告丁○○無關等語。惟查：
  (一)被告乙○○、戊○○之前開犯行，業據渠等分別於警訊、偵
    查、原審、本院審理時自白不諱，核與已判決確定之共犯即
    證人呂順雄於偵、審中所供述之情節相符，並有扣案之前揭
    挖土機二輛，及未懸掛牌照之大貨車一輛及ＧＲ─五八五號
    營業大貨車一輛，及現場照片多張可稽。而被告等盜採砂石
    之地點係宜蘭縣南澳鄉和平溪漢本堤防尾下游約六百公尺處
    河川行水區內之國有土地石，被告等竊取之砂石共計約一千
    六百立方公尺（長四０公尺、寬二０公尺、深二公尺），亦
    經警方會同經濟部水利署第一河川局人員勘驗屬實，有經濟
    部水利署第一河川局會勘記錄在卷可稽，堪認被告乙○○、
    戊○○之兼具任意性與真實性，可採為犯罪證據。另查被告
    戊○○於警訊時即坦承其係於九十二年一月二十一日凌晨開
    始在開處載運盜採砂石等情明確（見警訊卷第十二頁反面）
    ，於原審亦供稱是在被查獲前二天開始挖的等語（原審卷第
    三十五頁），故其於偵查中雖改稱係九十二年一月二十二日
    凌晨開始工作云云，顯屬避就之詞，不足採信，其應係自同
    年一月二十一日起與被告乙○○同時受僱於被告丁○○為上
    開竊盜犯行，應堪認定。
  (二)被告丁○○雖否認上開犯行，被告乙○○、戊○○、呂順雄
    亦附和其詞，供稱渠等之犯行與被告丁○○無關云云。然查
    共同被告即證人乙○○、戊○○、呂順雄三人於警訊時均一
    致指稱係均受僱於被告丁○○前往盜採及載運砂石，且丁○○並指示渠等盜採及載運砂石作業時不要開燈等情綦詳（警
    訊卷第二頁至第四頁、第十二頁反面至第十三頁、第十九頁
    反面至第二十頁）於檢察官初次偵訊時亦均坦承上情不諱（
    偵查卷第二十二至二十五頁），而被告乙○○、戊○○、呂
    順雄三人前開在警訊及偵查中之供述，雖與渠等嗣後在偵查
    及審理中之陳述不符，然彼等在警訊及偵查中檢察官初次訊
    問時所為之陳述，均係出於其自由意志，並無遭受強暴、脅
    迫、詐欺、利誘等不法外力干擾情形，則依刑事訴訟法第一
    百五十九條之一、第一百五十九條之二規定，均有證據能力
    ，得為證據。另參諸被告乙○○遭查獲時所駕駛之挖土機確
    屬被告丁○○所有乙節，業據被告丁○○及被告乙○○供述
    一致，則被告乙○○若非經被告丁○○指示，豈有於深夜任
    由被告乙○○擅自駕駛被告丁○○之挖土機盜採砂石之可能
    。至於彼等事後於偵查中在九十四年二月十四日與被告丁○○一同到場接受檢察官訊問時，始改稱係被告乙○○自行起
    意並邀同被告戊○○、呂順雄前往盜採砂石，與被告丁○○
    無關云云（偵查卷第三十六、三十七頁），及事後在審理中
    仍為相同之陳述部分，顯屬故意迴護被告丁○○之詞，不足
    資為有利於被告丁○○之論據。被告丁○○所辯無非畏罪卸
    飾之詞，不足採信。
  (三)綜上所述，本案事證明確，被告丁○○、乙○○、戊○○之
    犯行應堪認定。
二、核被告等所為，被告丁○○於九十二年一月十九日至同年月
    二十日部分，均係犯刑法第三百二十條第一項之罪；被告丁○○、乙○○、戊○○於九十二年一月二十一日、二十二日
    所為，則均係犯刑法第三百二十一條第一項第四款之結夥三
    人以上加重竊盜罪（在竊盜現場行竊之被告乙○○、戊○○
    、呂順雄已達三人，至於被告丁○○及「小彬彬」不在竊盜
    現場，不算入結夥人數）。被告丁○○、乙○○、戊○○就
    前開所參與之犯罪事實，相互間及與「小彬彬」、呂順雄間
    ，有自己共同犯罪之意思聯絡，分別推由「小彬彬」、乙○○、戊○○、及呂順雄實施犯罪構成要件之行為，自均屬共
    同正犯。被告丁○○之先後多次竊盜犯行，時間緊接，基本
    犯罪構成要件相同，顯係出於概括之犯意反覆實施，應按較
    重之結夥三人以上加重竊盜罪以一罪論，並加重其刑。被告
    乙○○、戊○○之前開多次竊盜犯行，均時間緊接，犯罪構
    成要件相同，顯均係出於概括之犯意為之，亦均應依連續犯
    之規定論以一罪，並加重其刑。被告丁○○於八十七年間因
    賭博案件，經台灣宜蘭地方法院判處有期徒刑二月確定，於
    八十八年二月三日易科罰金執行完畢，有本院被告全國前案
    紀錄表在卷可查，其於有期徒刑執行完畢五年內，再犯有期
    徒刑以上之本罪，為累犯，應依法遞加重其刑。
三、原判決對被告丁○○等三人予以論科，固非無見。然查：(1)
    本案另有綽號「小彬彬」之不詳成年男子亦為共同正犯，原
    判決未予一併認定，自有未合。(2)被告丁○○雖與被告乙○○等人均屬共同正犯，然其並未參與實施構成要件之行為，
    原判決以被告丁○○就上開犯行有「行為分擔」作為論以共
    同正犯之依據，亦有不當。(3)檢察官移送併辦意旨（台灣宜
    蘭地方法院檢察署九十二年度偵字第一六五六號）所指被告
    等涉嫌於九十二年五月十八日、五月十九日竊取挖土機部分
    ，與前開經起訴判決部分，並無連續犯之裁判上一罪關係（
    詳如後述），自非起訴效力所及，原判決一併予以論科，亦
    有就未受請求之事項予以裁判之違誤。(4)被告戊○○、乙○○所參與之犯罪情節相若，原判決就該二人量處之刑度竟相
    差達四個月，輕重亦顯然失衡。被告丁○○仍執陳詞提起上
    訴，否認犯罪，被告乙○○、戊○○上訴指稱原判決量刑過
    重，均無理由；另檢察官上訴指稱被告丁○○另與李天錫等
    人涉有盜採砂石犯行，原審未一併審判，及被告等另竊取挖
    土機價值不斐，原判決量刑稍輕等語，雖亦無理由（詳見後
    述），然原判決既有可議，自屬無法維持，應由本院將原判
    決撤銷，另為適法之諭知。爰審酌被告丁○○有恐嚇、賭博
    等前科，被告乙○○有竊盜前科，被告戊○○有誣告、違反
    廢棄物清理法等前科，均素行不良，被告戊○○、乙○○均
    係在緩刑期內犯罪，及渠等貪圖不法利得，盜採行水區內國
    有土地之砂石，情節非輕，被告丁○○居於主導地位，被告
    戊○○、乙○○飯後能坦承本身所涉犯行，及被告等之智識
    程度、生活狀況等一切情狀，分別量處如主文第二、三項所
    示之刑，以示儆懲。
四、扣案之挖土機二輛及未懸掛牌照之大貨車一輛及ＧＲ─五八
    五號營業大貨車一輛，其中PC200 型之挖土機及ＧＲ─五八
    五號大貨車並非被告及共犯所有，另其中PC350 型挖土機及
    未懸掛牌照之大貨車雖分別為被告丁○○戊○○所偉，並為
    供犯罪所用之物，然依其價值與所生之損害，倘諭知沒收，
    顯不符合比例原則，爰均不併諭知沒收。又被告等雖在行水
    區內盜採砂石，然尚未因而損害他人權益，亦未致生公共危
    險，與行為時水利法第九十二條之一第一項中段、後段所定
    之罪之構成要件不相適合，自不成立該等罪名；均一併指明
    。
五、檢察官移送併案審理意旨（台灣宜蘭地方法院九十二年度偵
    字第一六五六號）略以：被告丁○○、乙○○、戊○○基於
    意圖為自己不法所有之概括犯意聯絡，預先找尋挖土機為目
    標，於設定欲竊取之挖土機後，即由戊○○聯絡不知情之聯
    結託板車司機張榮昌（另為不起訴處分），並約定於九十二
    年五月十八日晚上先至宜蘭縣宜蘭市宜蘭橋會合，再由丁○○、乙○○、戊○○三人帶路，先於同日晚間十一時三十分
    許，在宜蘭縣員山鄉○○路盈昌砂石場內，竊取丙○○所有
    之「小松牌」挖土機一台，得手後於同年月十九日凌晨二時
    許，運至花蓮縣和平鄉台九線一五三公里處之三信砂石廠藏
    放，之後，丁○○、乙○○、戊○○三人又在前帶路，於同
    日凌晨四時許，在宜蘭縣宜蘭市○○路四六之三十號旁工地
    ，竊取甲○○所有之「小松牌」挖土機一台，得手後，張榮
    昌及依戊○○之指示，將該挖土機運往台北市○○區○○街
    二四五號之處所藏放等情，因認被告丁○○等三人另涉有刑
    法第三百二十條第一項之罪嫌。按連續犯之所謂出於概括犯
    意，必須其多次犯罪行為自始均在一個預定犯罪計劃以內，
    出於主觀上始終同一犯意之進行，若中途另有新犯意發生，
    縱所犯為同一罪名，究非連續其初發的意思，即不能成立連
    續犯（最高法院七十年台上字第六二六九號判例）。查被告
    等涉嫌竊取上開挖土機之犯行，犯罪時間距離前開盜採砂石
    之犯罪時間已達四月之久，本案係盜採砂石欲變賣牟利，移
    送併辦部分則係竊盜挖土機使用，犯罪之動機、目的、手段
    、及行為態樣均不相同，顯難認為被告等盜採砂石時即已計
    畫在四個月之後將竊取挖土機使用，故被告等涉嫌竊盜挖土
    機之犯行，當係事後另行萌生之犯意，與前開盜採砂石犯行
    自非自始出於一個預定犯罪計劃以內，基於主觀上始終同一
    犯意之進行，自無連續犯之裁判上一罪關係可言，非起訴效
    力所及，本院不得一併審判，應退由該管檢察官另為適法之
    處理。
六、檢察官移送併辦審理意旨（台灣宜蘭地方法院檢察署九十三
    年度偵字第二四九四）另以：被告丁○○與李天錫、林錫明
    、林哲淵（以上三人均由檢察官另案偵查中）共同基於盜採
    砂石之概括犯意，自九十年間某日起，假藉整地之名義，陸
    續盜採宜蘭縣員山鄉○○段再連小段二五、二五之三、三二
    、四二之一、四二之二、四二之三、四二之四及四二之六等
    地號砂石，並進而越區盜採蘭陽溪左岸河川行水區二筆國有
    土地之砂石，所竊得之砂石均係供應鈞維股份有限公司宜來
    砂石廠加工牟利；嗣經會勘結果，被告丁○○所盜採之宜蘭
    縣員山鄉○○段再連小段二五、二五之三、二二等地號土地
    及國有河川地面積共計一點六八三公頃，盜採河川砂石數量
    達三萬一千二百八十九立方公尺；另盜採之宜蘭縣員山鄉○○段再連小段四二之一、四二之二、四二之三、四二之四及
    四二之六等地號土地面積達三萬四千二百六十三點零六平方
    公尺等情，因認被告丁○○另涉有刑法第三百二十一條第一
    項第四款之加重竊盜罪嫌。經查：(1)此部分被告丁○○涉嫌
    之犯罪時間係自九十年間某日起至九十一年八月八日（林哲
    淵係該日遭查獲），距離本案之犯罪時間相隔長達五月以上
    ，又其係與鈞維公司接洽供應土石而媒介林哲淵與地主訂立
    整地契約，由林哲淵另行僱工挖取砂石供應鈞維公司，或由
    其本身與地主訂立有整地契約，土時亦係供鈞維公司使用，
    與經判決有罪之本案係由其自行雇用乙○○等人盜採行水區
    內國有土地之砂石，欲變賣牟利等犯行，犯罪動機、目的、
    實際行為態樣均有不同，已難認為兩者自始出於一個預定犯
    罪計劃以內，基於主觀上始終同一犯意所進行之多次犯罪行
    為，自無連續犯之裁判上一罪關係可言，應非起訴效力所及
    ，本院不得一併審判。(2)次查刑法之竊盜罪，係以意圖為自
    己或第三人不法之所有，趁他人不知覺之際，將他人所有或
    實力支配下之不動產，移轉為自己實力支配下為其成立要件
    。查上開位於宜蘭縣員山鄉○○段再連小段四二之一、四二
    之二、四二之三、四二之四及四二之六地號土地，係釣維公
    司借用李耀忠、林錫明及林武男名義以一千九百五十一萬三
    千二百零九元之價格向國產實業建設股份有限公司購得，再
    經由被告丁○○介紹而將上開地號土地交由林哲淵整地等情
    ，業據鈞維公司實際負責人李天錫、李耀忠、林錫明、林武
    男及林哲淵證述在卷，並有土地買賣契約書、土地點交證明
    書及鈞維公司簽發支付國產實業公司之支票影本及李耀忠與
    林哲淵簽立之整地契約書在卷可稽，據此以觀，上開土地係
    鈞維公司信託登記與李耀忠等人所有，另同小段二五、二五
    之三及三二地號土地係葉明傑所有，而被告丁○○與葉明傑
    就該上開地號土地簽訂整地契約書等情，亦據證人葉明傑、
    葉明仁證述在卷，並有整地契約書在卷足佐，由上開各情以
    觀，被告等人是否係為規避法令限制，而以整地為名行挖取
    土石供給鈞維公司販賣之實，自極有可能，似此情形，被告
    等所為縱使係規避或違反其他法令對於採取土石之限制，然
    鈞維公司對上述土地並非無實際支配使用之權，或係經由地
    主之同意而為，自與刑法上竊盜罪之犯罪構成要件不盡相符
    。況證人葉明仁於原審審理時明確證稱其父葉明傑所有上開
    土地並無被他人盜採砂石等語在卷，更足認被告丁○○並無
    竊取該土地砂石之犯行。末查，蘭陽溪左岸河川行水區二筆
    國有土地固有遭不詳之人盜採砂石，有法務部調查局宜蘭縣
    調站辦理「員山鄉○○段再連小段二十六地號等河川行水區
    內用地」遭盜採會勘紀錄及土地面積計算表、盜採數量圖表
    在卷可參，惟被告丁○○堅決否認有盜採該河川行水區砂石
    之犯行，就此部分復無其他積極證據足資證明該河川行水區
    內土地係遭被告盜採，即不能證明被告丁○○犯罪。至被告
    丁○○於九十二年七月二十八日經法務部調查局詢問(一)林錫
    明離職後，李天錫未雇用渠等開挖砂石。(二)未盜挖葉明仁水
    利地砂石。等問題實施測謊，固呈情緒波動反應，研判有說
    謊乙情，有法務部調查局調科參字第09200257020號測謊報
    告書足參，惟該測謊報告書僅能說明被告就上述二問題未為
    實話之陳述，並無從以此反面推論被告即有積極之盜採犯行
    ，況如前所述，李天錫及葉明仁均係同意並提供其等所有之
    土地與被告丁○○簽訂整地契約，則被告丁○○既得所有人
    之同意，核被告丁○○行為顯與竊盜罪之構成要件有間。故
    被告丁○○是否確有檢察官所指之竊盜犯行，亦有合理懷疑
    存在。(3)綜上所述，此部分亦難認與前揭有罪部分有連續犯
    之裁判上一罪關係，本院不得一併審判，亦應應退由檢察官
    另行處理。
據上論斷，應依刑事訴訟法第三百六十九條第一項前段、第三百
六十四條、第二百九十九條第一項前段、刑法第三百二十一條第
一項第四款、第二十八條、第五十六條、第四十七條，判決如主
文。
本案經檢察官林慶宗到庭執行職務。
中　　華　　民　　國　　94　　年　　9 　　月　　30　　日
　　　　　　　　　刑事第二十二庭審判長法　官  黃瑞華
　　　　　　　　　　　　　　　　　　  法　官  陳憲裕
　　　　　　　　　　　　　　　　　　  法　官  宋  祺
以上正本證明與原本無異。
不得上訴。
                                      書記官  蔡慧娟
中　　華　　民　　國　　94　　年　　10　　月　　3 　　日
附錄：本案論罪科刑法條全文
中華民國刑法第三百二十一條
 (加重竊盜罪)
犯竊盜罪而有左列情形之一者，處六月以上五年以下有期徒刑：
一  於夜間侵入住宅或有人居住之建築物、船艦，或隱匿其內而
犯之者。
二  毀越門扇、牆垣或其他安全設備而犯之者。
三  攜帶兇器而犯之者。
四  結夥三人以上而犯之者。
五  乘火災、水災或其他災害之際而犯之者。
六  在車站或埠頭而犯之者。
前項之未遂罰之。
